臺灣臺中地方法院刑事判決
110年度易字第1787號
公  訴  人  臺灣臺中地方檢察署檢察官
被      告  簡國晉


選任辯護人  林錦隆律師
被      告  林秉暉



選任辯護人  陳葛耘律師
            陳昭全律師
上列被告因業務侵占案件，經檢察官提起公訴（109年度偵字第1
8716號、第26068號），本院判決如下：
    主    文
丁○○、乙○○均無罪。
    理    由
一、公訴意旨略以：被告丁○○前為址設臺中市○○區市○○○路000號
    9樓之1（現變更為臺南市○○區○○里0鄰○○○路0段00號）之「
    光宇材料股份有限公司」（下稱光宇公司）之執行董事，而
    被告乙○○則為址設臺中市○○區○里路000巷000號1樓「德堃科
    技有限公司」（下稱德堃公司）之實際負責人，2人均為從
    事業務之人，惟德堃公司之大小章、存摺均交由丁○○保管使
    用。自民國105年間某日起，被告丁○○與被告乙○○竟意圖為
    自己不法之所有，共同基於業務侵占之犯意聯絡，由被告丁
    ○○代表光宇光司與德堃公司簽立矽微粉代工合約，由光宇公
    司提供矽微粉原料並以每公斤新臺幣（下同）350元之價格
    ，委託德堃公司代工矽微粉，自105年2月15日起至106年4月
    間，光宇公司共支付6145萬7328元之款項至德堃公司於新光
    銀行所設立之帳號0000000000000號帳戶（下稱A帳戶）內，
    惟該款項之11%由被告丁○○提領現金後交予被告乙○○，其中8
    %用以作為德堃公司之稅款提撥，剩下3%作為被告乙○○之佣
    金，由被告丁○○自本件A帳戶提領並交付現金予被告乙○○；
    而該款項其中1480萬元則由被告丁○○自本件A帳戶轉入其於
    新光銀行所設立之帳號0000000000000號帳戶（下稱本件B帳
    戶）內，另外1077萬元7400元則轉入其向洪麗煌所借用由洪
    麗煌於新光銀行所設立之帳號0000000000000號帳戶內（下
    稱本件C帳戶），用以作為被告丁○○個人放款及購買股票資
    金之用，以此方式侵占德堃公司之款項入己。因認被告2人
    均涉犯刑法第336條第2項之業務侵占罪嫌等語。
二、按犯罪事實應依證據認定之，無證據不得認定犯罪事實；不
    能證明被告犯罪者，應諭知無罪之判決，刑事訴訟法第154
    條第2項、第301條第1項分別定有明文。次按事實之認定，
    應憑證據，如未能發現相當證據，或證據不足以證明，自不
    能以推測或擬制之方法，以為裁判基礎。且刑事訴訟上證明
    之資料，無論其為直接證據或間接證據，均須達於通常一般
    人均不致於有所懷疑，而得確信其為真實之程度，始得據為
    有罪之認定，若其關於被告是否犯罪之證明未能達此程度，
    而有合理性懷疑之存在，致使無從形成有罪之確信，根據「
    罪證有疑，利於被告」之證據法則，即不得遽為不利於被
    告之認定。又按檢察官就被告犯罪事實，應負舉證責任，並
    指出證明之方法，刑事訴訟法第161條第1項定有明文。因此
    ，檢察官對於起訴之犯罪事實，應負提出證據及說服之實質
    舉證責任。倘其所提出之證據，不足為被告有罪之積極證明
    ，或其指出證明之方法，無從說服法院以形成被告有罪之心
    證，基於無罪推定之原則，自應為被告無罪判決之諭知（最
    高法院40年台上字第86號、76年台上字第4986號、92年台上
    字第12號判例意旨參照）。
三、公訴意旨認被告2人涉犯上開業務侵占罪嫌，無非係以被告2
    人之供證、證人洪麗煌之證述、光宇公司、德堃公司交易明
    細影本各1份、光宇公司之轉帳傳票、加工應付憑單、託外
    進貨單、託外驗收單、德堃公司之發票影本、A、B、C帳戶
    之交易明細、被告2人間LINE對話紀錄為其主要論據。
四、訊據被告2人雖未否認光宇公司依上開合約支付予德堃公司A
    帳戶內之代工款項中，11%由被告丁○○提領現金後交予被告
    乙○○，其中8%用以作為德堃公司之稅款提撥，剩下3％歸被告
    乙○○所有；而該代工款項中1480萬元則由被告丁○○自A帳戶
    轉入B帳戶內，另外1077萬元7400元則轉入C帳戶等事實，然
    均堅決否認有何業務侵占犯行，被告丁○○之辯護人辯稱:德
    堃公司係被告乙○○借其女兒林佩暄名義所設立之1人公司，
    實際負責人為被告乙○○，上開德堃公司所有之代工款既經德
    堃公司有權代表人即被告乙○○同意以上開方式處分，被告2
    人所為自不構成業務侵占罪等語;被告乙○○之辯護人亦辯稱:
    依被告2人間約定，入帳之代工款中僅3%係被告乙○○之代工
    報酬，其餘89%並非被告乙○○或德堃公司可得支配之款項，
    是被告丁○○將該等款項支配處分之行為，自與被告乙○○無涉
    ，亦未涉及侵占德堃公司款項問題，退步而言，縱認入帳代
    工款係德堃公司得支配之款項，該款項亦經起訴書所認德堃
    公司實際負責人乙○○之同意，加以處分，亦與侵占無涉等語
    。經查:
  ㈠光宇公司依上開合約支付予德堃公司A帳戶內之代工款項中，
    11%由被告丁○○提領現金後交予被告乙○○，其中8%用以作為
    德堃公司之稅款提撥，剩下3%歸被告乙○○所有；而該代工款
    項中1480萬元則由被告丁○○自A帳戶轉入自己之B帳戶內，另
    外1077萬元7400元則轉入被告丁○○向證人洪麗煌借用之C帳
    戶等情，為被告2人所不否認，並有證人洪麗煌於警詢時之
    證述可按(見他卷P169至174)，且有光宇公司與德堃公司交
    易明細影本、光宇公司之轉帳傳票、光宇公司託外進貨單明
    細表、A、B、C帳戶之交易明細、被告2人間LINE對話紀錄等
    資料附卷可佐(見他卷P237、P249至263、P411、P579至585
    、P251至271、P307至315、P317至322)，固堪信為真。惟依
    起訴書所載，被告乙○○為德堃公司實際負責人，而德堃公司
    A帳戶則係(由德堃公司【應係被告乙○○】)交予被告丁○○保
    管使用，可見被告丁○○支配處分德堃公司A帳戶內之上開代
    工款，顯係經德堃公司實際負責人即被告乙○○所同意，而本
    案亦無證據顯示德堃公司有其他出資股東，德堃公司之財產
    上權利本即實歸屬其唯一出資股東即被告乙○○可得支配處分
    ，是被告丁○○支配處分德堃公司A帳戶內之上開代工款，自
    非擅自將德堃公司之款項易持有為所有，要難以被告丁○○支
    配處分上開代工款，被告乙○○並取得其中3%款項之情，即認
    被告2人有侵占德堃公司款項之犯行。
　㈡另光宇公司雖委由告訴代理人王森榮律師及許家豪律師具狀
    陳明被告2人事實上係利用不實加工之假合約，將光宇公司
    之款項侵占入己，而非起訴書所載係侵占德堃公司款項。惟
    被告2人如係利用不實加工之假合約，取得光宇公司款項，
    所涉乃被告2人是否共同詐欺或背信光宇公司問題，而該被
    告2人共同詐欺、背信光宇公司乙事，與本案起訴被告2人共
    同業務侵占德堃公司款項之犯罪事實，其訴之目的(保護光
    宇公司財產或保護德堃公司財產)、侵害性行為(以不實合約
    詐取光宇公司款項或受託持有德堃公司款項後變為所有)均
    有不同，況起訴書並無一語提及「不實加工之假合約」情事
    ，是實難認光宇公司告訴代理人所陳上情與起訴之犯罪事實
    ，具基本社會事實同一關係，因此，縱認光宇公司告訴代理
    人所陳為真，本院亦不得依刑事訴訟法第300條規定，變更
    起訴法條(參最高法院86年度台非字第343號判決意旨亦認侵
    占與詐欺不得變更起法條)，加以裁判，否則即係訴外裁判;
    光宇公司告訴代理人所陳被告2人共同利用不實加工之假合
    約取得光宇公司款項之情，如屬為真，則應由檢察官另為偵
    查起訴後，法院始得加以裁判，附此敘明。　
  ㈢綜上，公訴人所舉證據不足以證明被告2人涉有業務侵占犯行
    。此外，復查無其他積極證據足認被告2人確有公訴人所指
    上開犯行，是被告2人上開犯罪既屬不能證明，揆諸上揭判
    例意旨及說明，應為被告2人無罪之諭知。
據上論斷，應依刑事訴訟法第301條第1項，判決如主文。
本案經檢察官丙○○提起公訴，檢察官甲○○到庭執行職務。 
中　　華　　民　　國　　110 　年　　11　　月　　18　　日
                  刑事第二庭  審判長法  官  陳淑芳 
　　　　　　　　　                  法  官  徐煥淵
　　　　　　　　　                  法  官  王振佑
以上正本證明與原本無異。
如不服本判決應於收受判決後20日內向本院提出上訴書狀，並應
敘述具體理由；其未敘述上訴理由者，應於上訴期間屆滿後20日
內向本院補提理由書（均須按他造當事人之人數附繕本）「切勿
逕送上級法院」。
                                    書記官  王淑燕
中　　華　　民　　國　　110 　年　　11　　月　　18　　日